【裁判字號】    97,台上,4401
【裁判日期】    970911
【裁判案由】    違反毒品危害防制條例
【裁判全文】
最高法院刑事判決            九十七年度台上字第四四０一號
上  訴  人  甲○○○  ○○○○○  ○○○○
上列上訴人因違反毒品危害防制條例案件，不服台灣高等法院中
華民國九十七年六月二十五日第二審判決（九十七年度上訴字第
一七五一號，起訴案號：台灣桃園地方法院檢察署九十六年度偵
字第二九０四八號），提起上訴，本院判決如下：
    主  文
上訴駁回。
    理  由
按刑事訴訟法第三百七十七條規定，上訴於第三審法院，非以判
決違背法令為理由，不得為之。是提起第三審上訴，應以原判決
違背法令為理由，係屬法定要件。如果上訴理由書狀並未依據卷
內訴訟資料，具體指摘原判決不適用何種法則或如何適用不當，
或所指摘原判決違法情事，顯與法律規定得為第三審上訴理由之
違法情形，不相適合時，均應認其上訴為違背法律上之程式，予
以駁回。本件上訴人甲○○○ ○○○○○ ○○○○ 上訴意旨略稱：原判決事
實欄記載係「阿成」主動交付「借款」四萬元泰銖予上訴人，與
理由欄記載上訴人將藏有第一級毒品海洛因之掛帘攜帶入境，以
換取四萬元泰銖之「報酬」，顯不相適合，有判決理由矛盾之違
法；「阿成」提供之四萬元泰銖，金額微少，並非鉅額報酬，且
該款係「阿成」主動借予上訴人，並非上訴人要求之報酬；原判
決認扣案掛帘質料輕薄，上訴人將之置於行李中時，極易因觸摸
而察覺內藏有物品乙節，有違常理；上訴人未曾見過毒品，係被
利用之受害者，原判決科刑過重；原判決使用多處問號，顯示諸
多疑點，有應於審判期日調查之證據未予調查之違法；上訴人所
為答辯均屬實情，原審未予採信，又未說明取捨理由，其判決違
背法令等語。
惟查：證據之取捨、事實之認定，乃事實審法院職權行使之範圍
，事實審法院經調查證據之結果，本於確信，依自由心證之取捨
證據，苟其取捨，與經驗法則或論理法則無違，即不得任意指為
違法，而據為適法之第三審上訴理由。本件原判決認定上訴人有
原判決事實欄所載之犯行，因而撤銷第一審所為之不當科刑判決
，改判仍依想像競合犯從一重論處上訴人共同運輸第一級毒品罪
刑（處有期徒刑十七年），係以上訴人坦承收受「阿成」交付四
萬元泰銖，及受「阿成」之託，自泰國攜帶夾藏有四十二小包海
洛因之掛帘二條搭機抵台等事實，及扣案之海洛因四十二小包、
行李箱乙只、掛帘二條、行動電話乙支（含 SIM卡一張），法務
部調查局鑑定通知書、扣案物品照片、毒品初步鑑驗報告單、旅
客出入境記錄查詢單、托運行李條、台北關稅局稽查組Ｘ光檢查
儀注檢行李報告表、台北關稅局扣押貨物（運輸工具）收據及搜
索筆錄、入境訂位紀錄、台北關稅局扣押貨物（運輸工具）收據
及搜索筆錄等證據資料，為綜合之判斷。並說明上訴人否認犯行
，辯稱不知掛帘內藏有海洛因毒品，及「阿成」借予其四萬元泰
銖並非運送掛帘（內藏海洛因）之報酬云云，如何不足採信，予
以指駁；上訴人僅因貪圖小利，一時失慮，誤罹重典，且於我國
並無前科紀錄，其非首謀，又係初犯，所運輸之毒品在流入市面
前及時查獲，其情非全然無可憫恕，亦無剝奪其終身自由之必要
，縱量處法定最低刑度即無期徒刑，猶嫌過重，爰依刑法第五十
九條規定，酌減其刑。已詳細敘述其所憑之證據及認定之理由，
所為論斷，俱有卷存證據資料可資覆按，並無採證或認定事實違
背經驗法則或論理法則，或其他違背法令之情形。上訴意旨並未
依據卷內訴訟資料具體指摘原判決有何不適用法則或適用不當之
違背法令情事，其所稱原判決事實欄認定四萬元泰銖係「阿成」
交付之借款，及原判決使用問號部分顯示有諸多疑點云云，亦與
原判決實際記載認定之情形不相適合，均非適法之第三審上訴理
由。其餘上訴意旨仍就原審所為採證認事之職權行使，任憑己見
漫詞指摘，仍為事實上之爭執，核與法律規定得為第三審上訴理
由之違法情形，不相適合。其上訴違背法律上之程式，應予駁回
。
據上論結，應依刑事訴訟法第三百九十五條前段，判決如主文。
中    華    民    國  九十七  年    九    月   十一   日
                      最高法院刑事第五庭
                          審判長法官  陳  正  庸
                                法官  賴  忠  星
                                法官  林  秀  夫
                                法官  宋      祺
                                法官  陳  祐  治
      本件正本證明與原本無異
                                      書  記  官
中    華    民    國  九十七  年    九    月   十五   日
                                                     ｍ


司法院資訊處製作；財團法人民間司法改革基金會備份。
